【裁判字號】    90,親,18
【裁判日期】    900413
【裁判案由】    確認非婚生子女
【裁判全文】
臺灣板橋地方法院民事判決  九十年度親字第一八號
    原      告    丙○○
                          送達.
    被      告    甲○○  住同.
    兼  右一人
    法定代理人    乙○○  籍設桃園縣大溪鎮分水三一號（現於臺灣澎湖監獄執
                          行中.
右當事人間請求否認子女之事件，本院判決如左：
    主      文
確認被告甲○○（民國○○○年○月○日生、國民身分證統一編號：Ｚ000000
000號）非被告乙○○之婚生女。
訴訟費用由被告負擔。
    事      實
甲、原告方面：
    一、聲明：如主文所示。
    二、陳述：
        (一)原告乙○○與原告丙○○為夫妻，婚後，被告乙○○於民國八十三年間，
          即因違反麻醉藥品管理條例等案件，被判處有期徒刑二十三年二月，並付
          執行至今，被告甲○○係原告於八十九年六月十日所生，於被告甲○○出
          生日回溯計算之受胎期間，原告與被告乙○○並未同房，故被告甲○○非
          被告乙○○之婚生女。被告甲○○雖依法推定為被告乙○○之婚生女，但
          仍可比較血緣鑑定之結果以為證明，為此提起本訴。
        (二)若被告乙○○無法配合做血緣鑑定，亦可安排證人朱克全（即被告甲○○
          之親生父親）做血緣鑑定。
        (三)提出原告及被告甲○○之戶籍謄本、被告甲○○之出生證明書等件為證。
乙、被告方面：
    一、聲明：同意原告之聲明。
    二、陳述：
        (一)被告甲○○不是被告乙○○生的，被告乙○○在八十二年間入監執行，八
          十五年間從臺北監獄移到澎湖監獄執行，中間從未出來過。
        (二)被告乙○○稱：不願做血緣鑑定。
丙、本院依職權調取被告乙○○之在監在押記錄表及其前科執行紀錄。
    理      由
一、原告主張：其與被告乙○○為夫妻，婚後，被告乙○○於八十三年間，即因違反
    麻醉藥品管理條例等案件，被判處有期徒刑二十三年二月，並付執行至今，被告
    甲○○為原告於八十九年六月十日所生，於被告甲○○出生日回溯計算之受胎期
    間，原告與被告乙○○並未同房，被告甲○○雖依法推定為被告乙○○之婚生女
    ，但被告甲○○實非原告自被告乙○○受胎所生之婚生女之事實，業據原告提出
    原告及被告甲○○之戶籍謄本、被告甲○○之出生證明書為證，被告對於此等事
    實亦自認在卷。其中就原告與被告乙○○為夫妻，及被告甲○○係原告於八十九
    年六月十日所生之事實，堪信為真正。
二、按「從子女出生日回溯第一百八十一日起至第三百零二日止為受胎期間」；「妻
    之受胎，係在婚姻關係存續中者，推定其所生子女為婚生子女」、「前項推定，
    如夫妻之一方能證明妻非自夫受胎者，得提起否認之訴。但應於知悉子女出生之
    日起，一年內為之」，民法第一千零六十二條第一項及同法第一千零六十三條第
    一項、第二項分別定有明文。次按民事訴訟法第五百九十四條明定，關於認諾及
    訴訟上自認或不爭執事實之效力之規定，於否認子女之訴不適用之。是被告雖就
    原告主張被告甲○○非自被告乙○○受胎所生之事實予以自認，惟因否認子女之
    訴事關公益，係屬法院應依職權調查之事項，依據民事訴訟法之上開規定，被告
    此部分自認不生訴訟法上自認之效果，本院仍應依職權調查之。
三、經查：
    (一)雖然被告乙○○不願進行血緣鑑定，惟按鑑定當事人間之血緣關係，並非推翻
      子女婚生推定之惟一方法，如有其他事證可資佐證，則非必須經由血緣鑑定程
      序不可。是被告乙○○不願進行血緣鑑定，尚不影響本件訴訟之證據調查，合
      先敘明。
    (二)被告乙○○於八十二年間，因違反麻醉藥品管理條例及違反肅清煙毒條例等案
      件，經法院分別判處有期徒刑柒月、肆年確定，其上開二有期徒刑嗣經裁定定
      應執行刑有期徒刑肆年貳月確定；八十二年至八十六年間，復因違反槍砲彈藥
      刀械管制條例、違反麻醉藥品管理條例、違反肅清煙毒條例、贓物罪、傷害致
      死等案件，經法院分別判處有期徒刑參月、捌月、拾年、參月、肆年參月、捌
      年確定，嗣並經裁定定應執行刑拾玖年確定；被告乙○○因此等案件，於八十
      二年間入監執行及接續執行（刑期起算日八十二年十二月二十一日），其最後
      執行期滿日預定為民國一０六年一月二十一日，而被告廖銘忠於上揭入監執行
      日起至今皆在監獄服刑中（八十五年五月十五日由臺灣桃園監獄轉入臺灣澎湖
      監獄）等事實，有臺灣高等法院檢察署刑案紀錄簡覆表、法務部在監在押資料
      表各一份、及臺灣板橋地方法院檢察署檢察官執行指揮書影本四紙在卷可考，
      足證被告乙○○所述：「甲○○不是我生的，我在八十二年間入監執行，八十
      五年間移到澎湖監獄執行，中間從未出來過」等語，確屬事實。則被告乙○○
      於被告甲○○出生日回溯第一百八十一日起至第三百零二日止之受胎期間，既
      均在監獄服刑中，並未與原告同居，自應足以認定被告甲○○確非原告自被告
      乙○○受胎所生，被告甲○○應非被告乙○○之婚生女甚明。原告之主張，堪
      信為真實。
四、原告懷有被告甲○○之受胎期間未與被告乙○○同居，被告甲○○應非自被告乙
    ○○受胎，被告甲○○與被告乙○○不可能有血緣關係，既如前述，原告於被告
    甲○○出生之日起一年內提起本件訴訟，請求確認被告甲○○非被告乙○○之婚
    生女，於法洵屬有據，應予准許。
五、結論：本件原告之訴為有理由，依民事訴訟法第七十八條、第八十五條第一項前
    段，判決如主文。
中      華      民      國    九十    年      四        月    十三      日
                                  臺灣板橋地方法院家事法庭
~B法      官  王復生
右正本證明與原本無異。
中      華      民      國              年              月              日
~B法院書記官  廖宮仕


司法院資訊處製作；財團法人民間司法改革基金會備份。
